【裁判字號】    99,易,2144
【裁判日期】    990906
【裁判案由】    妨害家庭
【裁判全文】
臺灣板橋地方法院刑事判決              99年度易字第2144號
公  訴  人  臺灣板橋地方法院檢察署檢察官
被      告  甲○○
上列被告因妨害家庭案件，經檢察官提起公訴（99年度偵字第
16223 號），本院判決如下：
    主  文
甲○○犯相姦罪，處有期徒刑肆月，如易科罰金，以新臺幣壹仟
元折算壹日。
    事  實
一、甲○○明知丙○○（業據撤回告訴，另為公訴不受理判決）
    為有配偶之人，竟基於相姦之犯意，先後於民國（下同）98
    年12月14日、99年1 月12日、99年1 月20日、99年1 月26日
    、99年2 月1 日、99年2 月8 日、99年2 月22日( 起訴書略
    載為「98年12月14日起至99年2 月22日止」），在位於臺北
    縣深坑鄉阿柔洋29之2 號之「大樹下汽車旅館」內，接續與
    丙○○發生性交行為而相姦7 次( 起訴書略載為「數次」）
    。嗣於99年3 月19日，丙○○之夫乙○○發覺有異，經詢問
    丙○○，並經劉女承認後，始悉上情。
二、案經乙○○訴請臺灣板橋地方法院檢察署檢察官偵查起訴。
    理  由
壹、程序部分：
    本件告訴人乙○○告訴被告甲○○妨害家庭案件，起訴書認
    係觸犯刑法第239 條後段之相姦罪名，依同法第245 條第1
    項規定，屬告訴乃論之罪，且依刑事訴訟法第238 條第1 項
    規定，告訴人得於第一審辯論終結前撤回告訴。查本件告訴
    人業於本案第一審辯論終結前具狀撤回其對同案被告丙○○
    之告訴，雖有撤回告訴狀1 份附卷可稽，惟刑法第239 條之
    罪，對於配偶撤回告訴者，其效力不及於相姦人，刑事訴訟
    法第239 條但書亦定有明文，是告訴人上開撤回告訴之效力
    ，自不及於相姦人即被告甲○○，本院仍應就此部分為實體
    審判，合先敘明。
貳、證據能力部分：
    本案被告甲○○之供述及其以外之人於審判外之陳述暨相關
    筆錄、書證（以下所引據者），檢察官、被告均未於本案言
    詞辯論終結前聲明異議，本院審酌該等陳述、筆錄、書證作
    成時之情況，並無何等違背刑事訴訟程序或顯不可信之情形
    ，倘以之作為本案認定犯罪事實之基礎，尚屬適當，爰依刑
    事訴訟法第156 條第1 項、第159 條之5 等規定，認均具有
    證據能力。
、實體部分：
一、訊據被告甲○○矢口否認有何相姦犯行，辯稱：伊僅有與告
    訴人乙○○之妻丙○○外出爬山，並未與劉女相姦云云。經
    查：上揭事實，業據告訴人於偵查中指訴暨證述綦詳（參見
    臺灣板橋地方法院檢察署99年度他字第2777號偵查卷第3 頁
    、63 頁 ），核與證人丙○○於偵查中及本院審理時證述之
    情節相符（同上偵查卷第63至65頁、同署99年度偵字第1622
    3 號偵查第6 至8 頁、本院審理卷第42至43頁），並與被告
    供稱其認識告訴人夫妻已4 、5 年，曾單獨偕同告訴人之妻
    丙○○外出等語相符（參見臺灣板橋地方法院檢察署99年度
    他字第2777號偵查卷第69頁、同署99年度偵字第16223 號偵
    查第7 頁本院審理卷第31頁），且告訴人與丙○○確具有夫
    妻關係一節，亦經本院當庭核閱彼等國民身分證原本查明無
    訛，此外，復有證人丙○○按日記載之記事本影本1 份、證
    人丙○○所使用行動電話門號（0000000000）之通話暨簡訊
    明細影本1 份、告訴人陳報其妻丙○○所使用行動電話門號
    為0000000000之臺灣板橋地方法院檢察署公務電話紀錄單1
    紙、丙○○所使用行動電話門號（0000000000）之雙向通聯
    紀錄1 份、被告所使用行動電話門號（0000000000）之雙向
    通聯紀錄1 份、Google地圖影本1 紙、地圖日記（大樹下汽
    車旅館）網頁列印資料影本1 份附卷可稽，堪信告訴人指訴
    之情節確與事實相符，被告空言否認犯行，要無足採。至被
    告嗣於本院審理時雖另具狀辯稱斯時伊係將丙○○視為自身
    之胞妹，故劉女經常以電話或簡訊向其抱怨婚姻、生活、工
    作、投資、保險費等問題，伊均婉轉規勸劉女，迨99年4 月
    間，劉女提及遭受告訴人極大壓力及告訴人以自殺一事相威
    脅後，告訴人即提起本件妨害家庭告訴，是劉女之證詞，應
    係為撫平告訴人之情緒，始配合而為之不實陳述，又告訴人
    所提出之劉女自白錄音帶暨譯文顯示「‧‧‧是因為我曾經
    多次聽到乙○○就是我的先生，他多次跟我講他很想自殺，
    我不希望這一件事情造成這樣子的結果，所以我才願意出來
    作証‧‧‧」等內容，亦可知劉女係為避免告訴人自殺始為
    不實陳述，且於告訴人提出本件告訴之前，劉女即已同意作
    為本案之證人，其證詞尤難認為與事實相符，再上開劉女之
    記事本，亦有可能係事後虛偽填寫者，不足作為本案之佐證
    ，另上開電話通聯紀錄，僅顯示其與劉女經常閒話家常，且
    雙方通話之基地台位置，未曾同時出現於劉女所指之「大樹
    下汽車旅館」附近，自無從憑以認定被告有與劉女相姦之事
    實云云（參見本院審理卷第48至52頁）；然被告既自承證人
    丙○○經常以電話或簡訊向其訴說個人私密問題，可見2 人
    關係已屬菲淺，且觀諸卷附上開通聯紀錄內容（參見同上偵
    查卷第75至76頁），被告與證人丙○○以電話通聯之時間，
    均集中於上揭雙方發生姦情之日，其餘時間則鮮少有通聯，
    益見證人丙○○所指雙方發生姦情之情節，並非子虛，是被
    告此部分所辯，實不足採，亦不足以動搖上揭各該積極證據
    之證明力；又證人丙○○均係基於自由意思而據實陳述一節
    ，業據其於偵查中及本院審理時一再結證明確（參見臺灣板
    橋地方法院檢察署99年度他字第2777號偵查卷第69頁、本院
    審理卷第42頁背面），且其歷次作證時，均依照法定程序經
    告知據實陳述義務及偽證罪處罰暨得拒絕證言事項，並親簽
    證人結文完成具結程序後，始為上開證詞，足見其當時已明
    確知悉自身負有據實陳述義務及違反此項義務之刑罰效果，
    復核諸其證詞內容，非但無悖於事理或荒謬矛盾之處，更與
    上開記事本及通聯紀錄等客觀跡證相符，堪認其證詞確與事
    實相符，並非基於何等特別目的而捏造者，再依一般社會通
    念及經驗法則，倘斯時告訴人果已極為痛苦而欲自殺，衡情
    應係於知悉其妻即證人丙○○確有與被告發生姦情後，始有
    可能產生該等情緒反應，尤無倒果為因反謂證人丙○○係為
    避免其夫即告訴人自殺始為上開虛偽證詞之理，是被告辯稱
    證人丙○○係為避免告訴人自殺始於告訴人提出本件告訴前
    同意作偽證云云，顯屬憑空臆測之詞，要無足採，亦不足以
    動搖上揭各該積極證據之證明力；又上開劉女之記事本內容
    ，均係劉女依其日常生活習慣按日記載者，並無事後補記之
    情形等節，業據證人丙○○於本院審理時結證明確（參見本
    院審理第42頁背面），且觀諸該記事本內容，除有劉女所記
    載代表其與被告發生姦情之「OK」、「大樹」、「大樹下」
    等文字外，尚有諸多生活鎖事或社交活動之紀錄，該等紀錄
    文字之用筆筆勢、書寫字跡等特徵，亦與上開「OK」、「大
    樹」、「大樹下」等文字無明顯差異，益徵證人丙○○證述
    該等記事內容並非事後補記者一節，並非子虛，被告辯稱該
    記事本可能係事後虛偽填寫者云云，仍不足採，亦不足以動
    搖上揭各該積極證據之證明力；又被告與證人丙○○於「大
    樹下汽車旅館」所為之通、相姦行為，乃屬彼等2 人間之不
    法活動，斯時彼等既正從事私密之不法活動，因而暫停或關
    閉電話通聯乃屬人之常情，縱令彼等之通話基地台位置未曾
    同時出現於該汽車旅館附近，亦不得據以反推彼等未曾在該
    汽車旅館發生姦情，是被告此部分所辯，仍不足取，亦不足
    以動搖上揭各該積極證據之證明力。綜上所述，本案事證已
    臻明確，被告犯行洵堪認定。
二、核被告所為，係犯刑法第239 條後段之相姦罪。按學理上所
    稱接續犯，乃指行為人主觀上基於單一之犯意，著手實行單
    一行為，而該行為係在密切接近之時、地，分數個舉動以反
    覆施行之行為，依一般社會通念，難以強行分開，在刑法評
    價上，該反覆施行之數個舉動，可認為包括一罪（最高法院
    96年度臺上字第3822號刑事判決意旨參照），本件被告與有
    配偶之丙○○既因相識而多次相姦，其主觀上當係基於單一
    之相姦犯意，著手實施各該相姦舉動，且均係在密切接近之
    時間、地點反覆施行，而持續侵害同一法益，依一般社會通
    念，難以強行分開，揆諸上揭說明，應論以接續犯，僅成立
    單純一罪。爰審酌被告為滿足私慾，竟恣意與告訴人之妻相
    姦，非但違反人倫常理，亦破壞社會善良風俗，更令告訴人
    身心遭受重創，復參酌其素行狀況、犯罪手段、犯罪後態度
    等一切情狀，量處如主文所示之刑，併諭知易科罰金之折算
    標準，以資懲儆。
據上論斷，應依刑事訴訟法第299 條第1 項前段，刑法第239 條
後段、第41條第1 項前段，判決如主文。
本案經檢察官楊承翰到庭執行職務。
中    華    民    國    99    年    9     月    6     日
                  刑事第三庭  法  官  王屏夏
上列正本證明與原本無異。
如不服本判決，應於判決送達後10日內敘明上訴理由，向本院提
出上訴狀 (應附繕本) ，上訴於臺灣高等法院。其未敘述上訴理
由者，應於上訴期間屆滿後20日內向本院補提理由書「切勿逕送
上級法院」。
                              書記官   林進煌
中    華    民    國    99    年    9     月    6     日
附錄本案論罪科刑法條全文：
中華民國刑法第239條
（通姦罪）
有配偶而與人通姦者，處 1 年以下有期徒刑。其相姦者亦同。

司法院資訊處製作；財團法人民間司法改革基金會備份。
